【裁判字號】    94,訴,931
【裁判日期】    950117
【裁判案由】    違反毒品危害防制條例
【裁判全文】
臺灣臺南地方法院刑事判決               94年度訴字第931號
公  訴  人  臺灣臺南地方法院檢察署檢察官
被      告  甲○○
上列被告因違反毒品危害防制條例案件，經檢察官提起公訴（九
十四年度毒偵字第一五四二號），被告於準備程序期日就被訴事
實為有罪之陳述，本院合議庭裁定由受命法官獨任進行簡式審判
程序，判決如下：
    主  文
甲○○連續施用第一級毒品，累犯，處有期徒刑拾月，扣案之第
一級毒品海洛因壹包（驗餘淨重零點壹公克）沒收銷燬之，扣
案盛裝第一級毒品海洛因之空包裝袋壹個（淨重零點壹柒公克）
沒收；又持有第二級毒品，累犯，處有期徒刑月，扣案之第二
級毒品安非他命壹包（毛重零點肆壹公克）沒收銷燬之。應執
行有期徒刑壹年，扣案之第一級毒品海洛因壹包（驗餘淨重零點
壹公克）、第二級毒品安非他命壹包（毛重零點肆壹公克）
均沒收銷燬之，扣案盛裝第一級毒品海洛因之空包裝袋壹個（淨
重零點壹柒公克）沒收。
    事  實
一、甲○○前於民國八十八年間，因違反毒品危害防制條例之施
    用毒品案件，經法院裁定送觀察、勒戒後，認無繼續施用毒
    品傾向，業經臺灣屏東地方法院檢察署檢察官於八十八年五
    月十九日，以八十八年度偵字第二○六三號為不起訴處分。
    其復因二犯毒品危害防制條例之施用第一級毒品案件，經裁
    定送觀察、勒戒後，因認有繼續施用毒品傾向，先經臺灣高
    雄地方法院以八十九年度毒聲字第五五六七號裁定，令入戒
    治處所施以強制戒治後，於九十年十一月二十九日強制戒治
    執行完畢出監；其施用毒品犯行部分，復經該院於八十九年
    八月三十一日，以八十九年度訴字第一六六七號判決，判處
    有期徒刑八月後確定，甫於九十一年七月二十九日執行完畢
    （起訴書誤繕為九十一年七月三十日）。詎甲○○猶不知悔
    改，又於前揭強制戒治執行完畢釋放後五年內，基於施用第
    一級毒品海洛因之概括犯意，自九十四年五月間某日起，至
    同年六月八日下午三時二十三分往前回溯二十六小時內某時
    止，在臺南市○○區○○里○○路○段一六四巷七弄十六號
    住處，以香煙蘸取海洛因點燃吸食之方式（起訴書誤繕為以
    捲菸之方式），連續施用第一級毒品海洛因多次。甲○○另
    基於持有第二級毒品安非他命之犯意，自九十四年五月間在
    收受某不詳人士所交付之第二級毒品安非他命後，即非法持
    有之。嗣於九十四年六月八日下午二時十分許，甲○○駕駛
    自小客車行經臺南市○○路與慶平路口時，因行跡可疑為警
    攔查，並經警徵得甲○○同意進行搜索，當場在其自小客車
    內扣得第一級毒品海洛因一包（驗餘淨重０．一三公克，空
    包裝袋淨重０．一七公克）、第二級毒品安非他命一包（毛
    重０．四三一公克），甲○○於同日下午三時二十三分許並
    經警採尿送驗後，因發現有嗎啡陽性反應，復查獲上情。
二、案經臺南市警察局第二分局報請臺灣臺南地方法院檢察署檢
    察官偵查起訴。
    理  由
一、上揭事實，業據被告於本院審理時坦承不諱，並當庭為認罪
    之表示（見本院卷九十五年一月三日審判筆錄），另扣案之
    白粉及透明結晶性粉末各一包經送鑑定結果，分別含第一級
    毒品海洛因成分（驗餘淨重０．一三公克，空包裝袋淨重０
    ．一七公克）及甲基安非他命成分（毛重０．四三一公克）
    ，此有法務部調查局九十四年八月二十二日調科壹字第二０
    ０００五六九六號鑑定通知書及行政院衛生署管制藥品管理
    局九十四年十月四日管檢字第０九四０００八七二九號檢驗
    成績書各一紙在卷可考（見本院卷第十七頁及第二十二頁）
    ，而被告於九十四年六月八日下午三時二十三分許經警採尿
    送驗結果，係呈嗎啡陽性反應乙節，亦有臺南市警察局第二
    分局偵辦毒品危害防制條例案件送驗尿液年籍對照表、長榮
    大學九十四年六月二十二日確認報告（檢體編號：B三－一
    四三）各一紙附卷可稽（見警卷第十二頁、偵卷第二十三頁
    ）。被告雖辯稱其最後一次施用第一級毒品海洛因係於九十
    四年六月六日晚上將近十二時云云，惟查，海洛因經注射入
    人體後，約百分之八十於二十四小時內自尿中排出，一般而
    言，尿液中能否驗出嗎啡陽性反應與其投與量、投與途徑、
    採尿時間、個人體質及檢驗方法之靈敏度有關，國外曾有文
    獻報導注射六毫克之海洛因鹽酸鹽，其代謝物嗎啡之平均可
    檢出時限約為二十六小時；又目前常用的尿液安非他命或嗎
    啡篩檢方式包括酵素免疫分析法、薄層色層分析法和放射免
    疫分析法，在文獻報告中，確實有藥品或食物因交叉反應，
    可在尿液測試中產生偽陽性之安非他命或嗎啡反應，惟利用
    精密之儀器分析，將可排除偽陽性之可能，而得到正確答案
    ，因此篩檢結果必須進一步確認。在目前最常用之確認方法
    為氣相層析質譜儀，此因乃在良好的操作條件下，以氣相層
    析質譜儀作藥物及其代謝產物定性及定量分析，幾乎不會有
    偽陽性反應產生，此有行政院衛生署藥物食品檢驗局八十一
    年九月八日（八一）藥檢壹字第八一一四八八五號函及行政
    院國軍退除役官兵輔導委員會臺北榮民總醫院八十三年四月
    七日（八三）北總內字第０三０五九號函分別述明斯旨可考
    。而被告尿液既經警於九十四年六月八日下午三時二十三採
    集，並送往長榮大學毒物研究中心採酵素免疫分析法及氣相
    層析質譜儀法施以鑑驗，結果並呈現鴉片類（可待因、嗎啡
    ）陽性反應，已如前述，則依前開函釋說明可以推知，被告
    最後一次施用海洛因之時間，應係於六月八日下午三時二十
    三分往前回溯二十六小時內之某時無訛，是被告前揭辯詞顯
    不可採。再查，被告前於八十八年間，因違反毒品危害防制
    條例之施用毒品案件，經法院裁定送觀察、勒戒後，認無繼
    續施用毒品傾向，業經臺灣屏東地方法院檢察署檢察官於八
    十八年五月十九日，以八十八年度偵字第二○六三號為不起
    訴處分。其復因二犯毒品危害防制條例之施用第一級毒品案
    件，經裁定送觀察、勒戒後，因認有繼續施用毒品傾向，先
    經臺灣高雄地方法院以八十九年度毒聲字第五五六七號裁定
    ，令入戒治處所施以強制戒治後，於九十年十一月二十九日
    強制戒治執行完畢出監等情，有全國施用毒品案件紀錄表及
    臺灣高等法院被告前案紀錄表在卷足憑（見偵卷第九至十頁
    、本院卷第五至十一頁）。綜上，被告自白與事實相符，應
    堪採信。本件事證明確，被告施用第一級毒品及持有第二級
    毒品之犯行，均足以認定。
二、查海洛因及安非他命分屬毒品危害防制條例第二條第二項第
    一、二款所列之第一、二級毒品，故核被告所為，係犯毒品
    危害防制條例第十條第一項之施用第一級毒品罪及同條例第
    十一條條第二項之持有第二級毒品罪。被告非法持有第一級
    毒品海洛因之低度行為，已為其進而施用之高度行為所吸收
    ，不另論罪。其先後多次施用第一級毒品之犯行，時間緊接
    ，犯罪構成要件相同，顯均係基於概括之犯意反覆為之，為
    連續犯，應依刑法第五十六條之規定論以一罪，並依法加重
    其刑。被告所犯上開二罪，犯意各別，行為互殊，應分論併
    罰。被告有如事實欄所載執行完畢之前科紀錄，此有臺灣高
    等法院被告前案紀錄表可稽，其於有期徒刑執行完畢後五年
    之內，再犯本件有期徒刑以上之罪，為累犯，應依刑法第四
    十七條之規定分別加重其刑，並就連續施用第一級毒品犯行
    部分遞加重之。爰審酌被告之犯罪動機、目的、手段及曾因
    施用毒品案件，經觀察、勒戒及強制戒治程序後，仍再犯本
    件之罪，顯見其毫無悔意，戒癮之意志力甚為薄弱，惟犯後
    坦承犯行，態度良好等一切情狀，分別量處如主文所示之刑
    ，並定其應執行之刑，以資懲儆。末按扣案之毒品海洛因一
    包（淨重０．一三公克）及安非他命一包（毛重０．四三一
    公克）分別為毒品危害防制條例第二條第二項第一、二款之
    第一級毒品、第二級毒品，均應依毒品危害防制條例第十八
    條第一項前段之規定，宣告沒收銷燬之。而包裝前開第一級
    毒品海洛因所使用之空包裝袋一個（淨重０．一七公克），
    係被告所有，並用於包裹毒品，防止毒品漏逸、潮濕，以便
    於攜帶、持有、施用毒品，屬供被告施用毒品所用之物，非
    毒品危害防制條例第二條第二項所稱之第一級毒品，雖因係
    包裝上開第一級毒品海洛因而與之密切接觸，然既經鑑定機
    關就之與毒品分別鑑析其重量，此有前開鑑定通知書乙紙附
    卷可憑，即足證該空包裝袋與毒品，並無不可析離之關係，
    不能視為毒品之一部分，應依刑法第三十八條第一項第二款
    之規定，宣告沒收之，附此敘明。
據上論斷，應依刑事訴訟法第二百七十三條之一第一項、第二百
九十九條第一項前段，毒品危害防制條例第十條第一項、第十一
條第二項、第十八條第一項前段，刑法第十一條前段、第五十六
條、第四十七條、第三十八條第一項第二款、第五十一條第五款
，判決如主文。
本案經檢察官乙○○到庭執行職務。
中    華    民    國    95    年    1    月    17     日
                  刑事第六庭    法  官  張瑛宗
以上正本證明與原本無異。
如不服本判決，應於判決送達後十日內，向本院提出上訴狀（應
附繕本）。
                                書記官  吳姁穗
中    華    民    國    95    年    1    月    17     日
附錄本案論罪科刑法條：
毒品危害防制條例第10條第1項
  施用第一級毒品者，處 6 月以上 5 年以下有期徒刑。
毒品危害防制條例第11條第2項
  持有第二級毒品者，處 2 年以下有期徒刑、拘役或新臺幣 3
  萬元以下罰金。


司法院資訊處製作；財團法人民間司法改革基金會備份。
